【裁判字號】    98,消債更,281
【裁判日期】    980508
【裁判案由】    更生事件
【裁判全文】
臺灣板橋地方法院民事裁定           98年度消債更字第281號
聲  請  人  甲○○原名鄭淑珍.
上列當事人因消費者債務清理事件聲請更生及保全處分，本院裁
定如下：
    主  文
更生及保全處分之聲請均駁回。
聲請費用由聲請人負擔。
    理  由
一、按債務人與金融機構協商成立者，不得聲請更生或清算，但
    因不可歸責於己之事由，致履行顯有重大困難者，不在此限
    ；本條例施行前，債務人依金融主管機關協調成立之中華民
    國銀行公會會員，辦理消費金融案件無擔保債務協商機制與
    金融機構成立之協商，準用前項之規定，消費者債務清理條
    例第151 條第5 項、第6 項分別定有明文。又聲請更生或清
    算不合程式或不備其他要件者，法院應以裁定駁回之，但其
    情形可以補正者，法院應定期間先命補正，復為同條例第8
    條所明定。依其立法理由可知，債務清償方案成立後，固由
    債務人按其條件履行，惟需於其後發生情事變更，在清償期
    間收入或收益不如預期，致該方案履行困難甚或履行不能，
    因不可歸責於己，始能聲請更生或清算。此項規定旨在避免
    債務人任意毀諾已成立之協商，濫用更生或清算之裁判上債
    務清理程序，蓋以債務清償方案係經當事人行使程序選擇權
    所為之債務清理契約，債務人應受該成立之協議所拘束。
二、本件債務人向本院聲請更生，其主張略以：伊因有不能清償
    債務之情事，前於民國95年間已依金融主管機關協調成立之
    中華民國銀行公會會員辦理消費金融案件無擔保債務協商機
    制，與最大債權金融機構中國信託商業銀行（下稱中信商銀
    ）達成協商，約定分180 期，利率0 ％，其協議還款金額為
    每月新臺幣（下同）26,267元整。然聲請人除因每月之收入
    扣除上開協商應付金額後，無法維持最低基本生活外，且尚
    須支付民間債務之金額，是聲請人每月應清償債務總金額高
    於聲請人每月之收入，則聲請人於97年3 月之毀諾，係非可
    歸責於己之事由所致。而聲請人所積欠之無擔保或無優先權
    之債務總額未逾1,200 萬元，復未經法院裁定開始清算程序
    或宣告破產。為此，爰依法聲請裁定准許更生云云。
三、查本件聲請人於95年7 月25日參與銀行公會所辦理之債務協
    商機制，與最大債權金融機構中信商銀債務協商成立，雙方
    約定自95年8 月起，分180 期，利率0 ％，聲請人每月應清
    償26,267元，有聲請人提出之銀行公會債務協商機制協議書
    影本1 件附卷足憑，自堪信為真實，是本件聲請人須有不可
    歸責於己致履行顯有重大困難之事由時，向本院聲請更生方
    為適法。惟查：
  (一)聲請人主張毀諾之原因，係其每月須給付兩會死會會款共23
    ,000 元 ，然依聲請人所提會首陳美臻之合會會單，該合會
    係自94年10月5 日起即已起會，末會至97年9 月5 日止，原
    告參加兩會（其中一會係聲請人自己名義參加，另一會係聲
    請人以其弟弟鄭鴻昌名義參加），而聲請人標取會款之日期
    分別為94年12月5 日及95年5 月5 日，則此事由顯係於95年
    7 月25日協商成立前即業已存在之事實（本院卷第106 頁）
    ；另聲請人主張須支出扶養2 名稚女之一切家庭生活費用及
    分擔扶養父母之費用乙情，查，除聲請人與劉健安係於94年
    3 月4 日離婚（本院卷第126 頁之戶籍謄本），亦為95年7
    月25日協商成立前業已存在之事實，聲請人當時盱衡其經濟
    狀況，既仍簽署協商協議書，同意中信商銀之無擔保債務還
    款計畫，無論其資金係來自親友借貸、薪資或其他投資獲利
    ，聲請人既同意與中信商銀協商成立，自有其籌措資金之來
    源，難認聲請人每月因有扶養子女生活費用及分擔父母扶養
    費之支出，而得作為毀諾不繼續履行協商條件之事由。
  (二)至聲請人所稱民間債權人詹媚如係於98年1 月17日始聲請對
    聲請人強制執行（本院卷第110 頁），是聲請人縱因此遭扣
    薪3 分之1 ，致每月薪資僅剩33,976元，然亦與聲請人於97
    年3 月間之毀諾一事無涉，聲請人自不得執此毀諾後所新發
    生之事由，作為其毀諾係不可歸責於己之憑據。況聲請人前
    所稱每月尚須給付2 會死會會款共23,000元部分，依所提互
    助會單所示，應於上開強制執行開始前業已結束而毋庸再為
    負擔。是以縱聲請人又經其民間債權人詹媚如於98年1 月17
    日聲請對其薪資為強制執行，但其遭強制執行之金額經與前
    開應負擔之互助會死會會款金額比較，並未超出，顯然並不
    致影響聲請人原有之償債能力，故聲請人據此以為不可歸責
    之事由，亦顯不足採甚明。
  (三)綜上，聲請人所主張其有上開不可歸責於己之事由而不能繼
    續履行前已與最大債權銀行成立之協商條件云云，既皆無可
    採。揆諸首開說明，自應駁回本件更生之聲請。
四、又，本件聲請人更生之聲請既經本院駁回，其保全處分之聲
    請亦失所附麗，應併予駁回。
五、另聲請人既有固定收入之履行能力，且現銀行公會已就曾經
    參加95年度債務協商毀諾之債務人提供「個別協商一致性方
    案」使能再進行協商。故聲請人倘認因其薪資事後遭強制執
    行，以致得以作為還款之金額減少，如依原協商條件履行係
    屬過苛，尚非不得與其債權人中信商銀等銀行，再次針對其
    目前得以還款之能力進行解決債務之商談，亦得經由個別債
    權銀行協商程序以求適當之履債方式，併予指明。
六、爰依消費者債務清理條例第151 條第6 項、第5 項、第8 條
    ，裁定如主文。
中    華    民    國    98    年    5     月    8     日
              民事第一庭    法  官  黃若美
上為正本係照原本作成
如不服本裁定，應於裁定送達後10日內，以書狀向本院提出抗告
，並繳納抗告費新臺幣1千元
中    華    民    國    98    年    5     月    8     日
                            書記官  江怡萱


司法院資訊處製作；財團法人民間司法改革基金會備份。
